臺灣板橋地方法院民事裁定　　　　　　　　100年度法字第1號
聲　請　人　陳祚昌
聲　請　人　陳永順
聲　請　人　陳美慧
聲　請　人　陳勇安
上列聲請人聲請為相對人佳麗電器有限公司選任臨時管理人事件
，本院裁定如下：
    主  文
聲請駁回。
聲請程序費用由聲請人負擔。
    理  由
一、按執行業務之董事請假或因故不能行使職權時，指定股東1
    人代理之；未指定代理人者，由股東間互推1 人代理之，公
    司法第108 條第2 項定有明文。次按董事不為或不能行使職
    權，致公司有受損害之虞時，法院因利害關係人或檢察官之
    聲請，得選任1 人以上之臨時管理人，代行董事之職權，公
    司法第108 條第4 項準用第208 條之1 亦定有明文。又聲請
    選任臨時管理人，應以書面表明董事會不為或不能行使職權
    ，致公司有受損害之虞之事由，並釋明之，非訟事件法第18
    3 條第2 項亦有明定。而公司法第208 條之1 之立法理由，
    係為避免公司因董事死亡、辭職或當然解任，致董事會無法
    召開行使職權；或董事全體或大部分均遭法院假處分不能行
    使職權，甚或未遭假處分執行之剩餘董事消極地不行使職權
    ，致公司業務停頓，影響股東權益及國內經濟秩序，爰增訂
    之。是揆諸上開法文之旨趣，既定為臨時管理人，自係指該
    公司有急切需要董事親自處理之具體事項，因董事不能行使
    職權，致公司有受損害之虞時，始有選任臨管理人代為行使
    董事職權之必要，否則依正常程序選任或解任董事或依前開
    規定互推代理人即可。
二、本件聲請意旨略以：佳麗電器有限公司（下稱佳麗公司）之
    董事陳益隆於民國99年8 月底前即行蹤不明，聲請人曾登報
    尋人而無所獲，陳益隆不理會佳麗公司事務，不執行其董事
    職務，亦未指定股東一人代理，顯致佳麗公司無法經營之虞
    。而聲請人與董事陳益隆均為佳麗公司最大股東陳月霞之繼
    承人，聲請人應為佳麗公司之利害關係人，為此爰依公司法
    第108 條準用第208 條之1 規定，聲請選任聲請人陳永順為
    相對人佳麗公司之臨時管理人等語。
三、經查，聲請人主張董事陳益隆行蹤不明，無法行使職權，固
    提出尋人啟事報紙節本為憑。惟依公司法第108條第4項準用
    同法第51條其他股東不得無故使董事退職之反面解釋，倘有
    正當理由，則其他股東自亦得同意解任董事（至於解任董事
    之表決比例，解釋上，自可與選任董事作相同之處理，即由
    3分之2以上股東之同意解任之。）。依此，縱令董事陳益隆
    行蹤不明之情形，尚未達民法550條規定委任之法定終止事
    由，然客觀上倘足認其確有不能行使職權之情事，亦堪認係
    屬解任董事之正當事由，則依上開說明，當亦可經由3分之2
    以上股東之決議解任陳益隆之董事職務後，再行依公司法第
    108條第1項規定另行選任即可。即本件依聲請人所提出公司
    變更登記表影本所示，佳麗公司之股東除陳益隆外，尚有陳
    永安、陳美華及陳月霞之繼承人，已如前述，顯已達公司法
    第108條第1項規定選任董事之門檻，佳麗公司非不得依正常
    程序選任或解任董事；遑論股東間尚得依公司法第108條第2
    項規定互推代理人。加以，聲請人又未表明佳麗公司有何亟
    待董事親自處理之具體事項，故參諸首揭法理，聲請人要無
    逕行聲請選任臨時管理人之必要。從而，聲請人本件聲請，
    於法未合，應予駁回。
四、爰依非訟事件法第21條第2 項，民事訴訟法第95條、第78條
    ，裁定如主文。
中    華    民    國    100   年    2     月    10    日
                  民事第一庭    法  官  黃信滿
以上正本證明與原本無異。
如不服本裁定應於送達後10日內向本院提出抗告狀，並應繳納抗
告裁判費新臺幣1,000 元整。
中    華    民    國    100   年    2     月    10    日
                                書記官  莊琬婷